臺灣桃園地方法院刑事判決　　　　　　　　　　　　　九十年度訴字第一三七七號
　　公　訴　人　臺灣桃園地方法院檢察署檢察官
　　被　　　告　Ｊ０ＫＯＳＵＳ.
　　被　　　告　甲○○
　　共同指定辯護人　本院公設辯護人陳瑞明
右列被告因違反毒品危害防制條例案件，經檢察官提起公訴（九十年度偵字第七○一
三、七○四六號），本院判決如左：
    主  文
Ｊ０ＫＯＳＵＳＡＮＴＯ共同行使變造國民身分證，足以生損害於公眾及他人，處有
期徒刑肆月，如易科罰金以佰元折算壹日，並於刑之執行完畢或赦免後驅逐出境，
扣案之「乙○○」名義之國民身分證及重型機車駕駛執照上變造之相片各壹張均沒收
；又共同意圖販賣而持有第二級毒品，處有期徒刑伍年貳月，並於刑之執行完畢或赦
免後驅逐出境，扣案之大麻煙捲貳佰零支、安非他命拾包（驗餘淨重十八‧二六公
克）、搖頭丸（ＭＤＭＡ）柒顆（含紅色藥丸五顆，淨重共一‧四二公克；灰色藥丸
一顆，淨重○‧三○公克；綠色藥丸一顆，驗餘淨重○‧二六公克）均沒收銷燬之。
應執行有期徒刑伍年月，並於刑之執行完畢或赦免後驅逐出境。扣案之「乙○○」
名義之國民身分證及重型機車駕駛執照上變造之相片各壹張均沒收；又大麻煙捲貳佰
零支、安非他命拾包（驗餘淨重十八‧二六公克）、搖頭丸（ＭＤＭＡ）柒顆（含
紅色藥丸五顆，淨重共一‧四二公克；灰色藥丸一顆，淨重○‧三○公克；綠色藥丸
一顆，驗餘淨重○‧二六公克）均沒收銷燬之。
甲○○共同意圖販賣而持有第二級毒品，累犯，處有期徒刑陸年，扣案之大麻煙捲貳
佰零支、安非他命拾包（驗餘淨重十八‧二六公克）、搖頭丸（ＭＤＭＡ）柒顆（
含紅色藥丸五顆，淨重共一‧四二公克；灰色藥丸一顆，淨重○‧三○公克；綠色藥
丸一顆，驗餘淨重○‧二六公克）均沒收銷燬之。
    事  實
一、Ｊ０ＫＯＳＵＳＡＮＴＯ為逾期居留在台之印尼人，為隱匿其身分以躲避警方查
    緝，於民國八十八年九月上旬某日，在桃園縣中壢市下內定之吉林路上，見乙○
    ○之身分證及重型機車駕駛執照遺落在路旁，竟意圖為自己不法之所有，將之侵
    占入己（追訴權時效已完成不在起訴範圍之列），並基於變造特種文書之犯意，
    在桃園縣中壢市下內定之益豐紡織廠宿舍內，以換貼自己相片之方式，變造前開
    國民身分證及重型機車駕駛執照，足以生損害於乙○○及戶政、監理機關對身分
    管理之正確性。嗣於同年九月十五日，與熟諳中文綽號「阿平」之姓名年籍均不
    詳之成年印尼男子，共同基於行使變造特種文書即國民身分證之犯意聯絡，共持
    前開變造之身分證，至桃園縣大園鄉○○街四七之五○號「輝迎車業有限公司」
    ，向不知情之該公司負責人游光輝以新臺幣一萬八千元之價格，購買車牌號碼Ｉ
    ＢＵ－五○二號之重型機車一輛後，經向監理機關登記所有人及投保機車強制責
    任險，足以生損害於乙○○及監理機關對車輛車主管理之正確性。迄同年四月二
    十七日零時許，為警在桃園縣桃園市○○路九十八號九樓之「戀之巢賓館」九二
    六號房查獲，並扣得該變造之國民身分證及重型機車駕駛執照各一枚以及購買機
    車後經核發所取得之機車行車執照、保險卡各一枚。
二、甲○○於民國八十九年間曾因違反毒品危害防制條例案件，經臺灣板橋地方法院
    判處有期徒刑四月確定，甫於民國八十九年十一月八日執行完畢，猶不知悛悔，
    自出獄後，竟意圖販賣毒品，在桃園縣境內持有大麻、安非他命、搖頭丸（ＭＤ
    ＭＡ）等第二級毒品，於民國九十年二月中旬，透過丙○○結識Ｊ０ＫＯＳＵＳ
    ＡＮＴＯ後，知其為逾期居留之外籍人士，竟以供給日常食、住之方式為代價，
    僱請有犯意聯絡之Ｊ０ＫＯＳＵＳＡＮＴＯ，在桃園縣桃園市○○路九八號九樓
    之「戀之巢賓館」為其分裝攜回之毒品，迄同年四月二十七日零時許，為警在上
    揭賓館九二六號及九二八號房當場查獲，並扣得大麻煙捲二○三支（起訴書及扣
    押物品清單均載為二○四支，惟送驗時經清點結果僅二○三支）、安非他命毛重
    二一‧一○公克（總淨重十八‧七六公克，取○‧五○公克鑑驗，驗餘淨重十八
    ‧二六公克）、搖頭丸十四顆（起訴書誤載為九十四顆；其中膚色藥丸二顆取一
    顆鑑驗剩一顆，鑑驗結果非屬毒品；其餘紅色藥丸八顆取三顆鑑驗剩五顆；灰色
    藥丸三顆取二顆鑑驗剩一顆；綠色藥丸一顆取部分鑑驗剩○‧二六公克）、電子
    秤一臺、分裝袋一百個、Ｊ０ＫＯＳＵＳＡＮＴＯ分裝記錄簿一本、帳單一張、
    分裝瓢一支、行動電話手機二支及Ｋ他命（KETAMINE）八十五顆（原扣九十九顆
    ，取十四顆鑑驗剩八十五顆，鑑驗結果非當時列管之毒品）。
三、案經桃園縣警察局桃園分局報請臺灣桃園地方法院檢察署檢察官偵查起訴。
    理  由
一、右揭事實欄一之變造、行使變造特種文書即國民身分證與變造重型機車駕駛執照
    等事實，迭據被告Ｊ０ＫＯＳＵＳＡＮＴＯ於警訊、檢察官訊問及本院調查、審
    理時坦承不諱，並經證人即「輝迎車業有限公司」負責人游光輝、查獲之警員邱
    正宗於偵查中及證人即承辦員警邱正宗、林幸陽於本院審理時結證屬實，而該國
    民身分證及重機車駕駛執照確係被害人乙○○所遺失，亦經被害人乙○○於偵查
    中陳述甚詳，且有被害人遺失後申請補發之國民身分證影本、機車買賣紀錄單及
    過戶資料等各一份附卷以及經被告變造之「乙○○」名義之國民身分證及重型機
    車駕駛執照各一枚暨購買機車後經核發所取得之機車行車執照、保險卡各一枚扣
    案可稽，被告變造「乙○○」國民身分證及重型機車駕駛執照，均足生損害於乙
    ○○及戶政、監理機關對身分管理之正確性，另持變造之「乙○○」國民身分證
    以行使即以該他人名義購買機車請領行車執照，亦足以生損害於乙○○及監理機
    關對車輛車主管理之正確性，是故被告Ｊ０ＫＯＳＵＳＡＮＴＯ就此部分之事證
    明確，其此部分之犯行堪以認定。
二、另訊據被告Ｊ０ＫＯＳＵＳＡＮＴＯ及甲○○二人，對其等曾持有經扣案如事實
    欄二所示之物品於右揭事實欄二所示之時地為警查獲等情，固不諱言，惟均矢口
    否認有販賣之意圖，被告Ｊ０ＫＯＳＵＳＡＮＴＯ辯稱除記事簿係渠所有以外，
    其餘物品均是被告甲○○所有，渠未曾合資與被告甲○○共同買受安非他命，渠
    僅幫被告甲○○分裝毒品而取得供給吃、住之代價，不知被告甲○○是否要販賣
    ；另被告甲○○則辯稱在渠九二六號房內查獲之安非他命，係渠與被告Ｊ０ＫＯ
    ＳＵＳＡＮＴＯ共同買來準備自行施用，而電子秤僅係用來秤每次施用之數量，
    帳單為姓名年籍均不詳之綽號「阿強」之友人託伊所書寫，其餘在九二八號房所
    查獲之大麻煙捲等物品則係被告Ｊ０ＫＯＳＵＳＡＮＴＯ幫他人包裝者，非渠所
    有亦與渠無涉云云。然查所扣得之結晶物品經驗鑑結果均含有甲基安非他命成分
    、煙捲均含有大麻成分、不明藥丸除二顆膚色藥丸外均含有ＭＤＭＡ成分，有內
    政部警政署刑事警察局民國九十年八月二日刑鑑字第八八○四六號鑑驗通知書暨
    所附相片十三張及法務部調查局鑑定通知書（編號【電腦條碼】0000000
    00）各一份附卷可憑，並有搜索扣押證明筆錄附卷及如事實欄二所示物品扣案
    可稽，而安非他命果係供己施用，每次施用只要瓢出少許燻烘即可，何需分裝成
    一大包（毛重十七‧一公克）、九小包（毛重共計四‧一公克）？又何需購置精
    密電子秤自行秤量？又何需備置偌多分裝袋？顯與自行施用之常情不符，且查扣
    之第二級毒品數量甚多，其中除被告二人自陳曾施用安非他命及另被告Ｊ０ＫＯ
    ＳＵＳＡＮＴＯ曾自陳吸用過搖頭丸（ＭＤＭＡ）外，二人均未曾施用過大麻煙
    捲，雖乏據足認被告甲○○係基於販賣營利而購入或於購入後確已出售營利，然
    綜核上情，縱認被告等二人有吸用安非他命或搖頭丸（ＭＤＭＡ）行為，然於被
    告甲○○購入本件查獲之第二級毒品不久後，被告甲○○應有改變原意欲圖販賣
    該等第二級毒品之意，且為另被告Ｊ０ＫＯＳＵＳＡＮＴＯ所明知，是二人之所
    辯，要屬飾卸之詞，均不足採信。是故本件事證明確，被告二人意圖販賣而持有
    第二級毒品之犯行，均堪認定。
三、查國民身分證及機車駕駛執照乃係個人身分證明及政府允許駕駛機車之憑證，亦
    為政府戶政機關與監理機關對國民身分、駕駛人考管之管理依據，對之為偽變造
    與行使，自足生損害於該個人及上揭主管機關管理之正確性；另安非他命、大麻
    及搖頭丸（ＭＤＭＡ）均屬毒品危害防制條例第二條第二項第二款所稱之第二級
    毒品。是核被告Ｊ０ＫＯＳＵＳＡＮＴＯ就事實欄一之所為部分，係犯刑法第二
    百十六條、第二百十二條之行使變造特種文書（即國民身分證）罪。其以一個接
    續行為同時變造國民身分證與駕駛執照，固為想像競合犯而應從一重即變造國民
    身分證罪處斷，惟變造後復持以行使，變造之低度行為應為行使之高度行為所吸
    收，不另論罪。就此行使變造特種文書罪，其與綽號「阿平」之不詳姓名成年男
    子間，有犯意聯絡及行為分擔，為共同正犯。另就事事實欄二之所為部分，係犯
    毒品危害防制條例第五條第二項之意圖販賣而持有第二級毒品罪。其於原持有第
    二級毒品行為之繼續中而變更犯意為意圖販賣而持有，前之持有行為應為後之意
    圖販賣而持有所吸收，不另論罪，又其以一行為同時持有三種第二級毒品，為想
    像競合犯，應依刑法第五十五條規定從一重處斷。所犯意圖販賣而持有毒品罪部
    分，其與被告甲○○間有犯意聯絡及行為分擔，為共同正犯。所犯共同行使變造
    特種文書罪及共同意圖販賣而持有第二級毒品罪二罪間，犯意各別，罪名互殊，
    應予分論併罰。爰審酌被告犯罪動機、目的、手段、持有毒品之數量、所生之危
    害及犯罪後之態度等一切情狀，分別量處如主文第一項所示之刑及定其應執行之
    刑，並就所犯行使變造特種文書罪部分依法諭知易科罰金之折算標準。查被告Ｊ
    ０ＫＯＳＵＳＡＮＴＯ係逾期滯留國內之印尼籍外國人，有護照影本附卷足按，
    應併依刑法第九十五條規定諭知於刑之執行完畢或赦免後驅逐出境。扣案之「乙
    ○○」名義之國民身分證及駕駛執照上變造之相片二張，為被告Ｊ０ＫＯＳＵＳ
    ＡＮＴＯ所有，已據其於偵審中供陳明確，核係供其犯行使變造特種文書罪所用
    之物，應依刑法第三十八條第一項第二款宣告沒收；另扣案之第二級毒品大麻煙
    捲貳佰零支、安非他命拾包（驗餘淨重十八‧二六公克）、搖頭丸（ＭＤＭＡ
    ）柒顆（驗餘；含紅色藥丸五顆，淨重共一‧四二公克；灰色藥丸一顆，淨重○
    ‧三○公克；綠色藥丸一顆，驗餘淨重○‧二六公克）均應依毒品危害防制條例
    第十八條第一項前段規定沒收銷燬之。至其餘扣案之電子秤壹個、分裝袋壹佰只
    、分裝瓢壹支、記事本壹本、帳單壹張及行動電話手機二支，經核與本件意圖販
    賣而持有毒品罪無涉；膚色藥丸一顆（其餘均已因鑑驗而耗用）經鑑驗結果非屬
    列管之毒品；又另扣案之「乙○○」名義之機車行車執照及強制險卡，為經主管
    機關所核發者，亦與本案偽造特種文書罪無涉，故均不予宣告沒收。而另Ｋ他命
    （KETAMINE）係於民國九十一年一月二十三日始經政府公告為第三級毒品予以管
    制，於被告犯罪時尚非屬管制之毒品，此部分扣案之Ｋ他命八十五顆（原扣得九
    十九顆，鑑定耗用十四顆）亦無據沒收，應由檢察官另行處理，附此說明。
四、查安非他命、大麻及搖頭丸（ＭＤＭＡ）均屬毒品危害防制條例第二條第二項第
    二款所稱之第二級毒品。是核被告甲○○就事實欄二之所為部分，係犯毒品危害
    防制條例第五條第二項之意圖販賣而持有第二級毒品罪嫌。其於原持有第二級毒
    品行為之繼續中而變更犯意為意圖販賣而持有，前之持有行為應為後之意圖販賣
    而持有所吸收，不另論罪，又其以一行為同時持有三種第二級毒品，為想像競合
    犯，應依刑法第五十五條規定從一重處斷。其與被告Ｊ０ＫＯＳＵＳＡＮＴＯ間
    ，有犯意聯絡及行為分擔，為共同正犯。被告於民國八十九年間曾因違反毒品危
    害防制條例案件，經臺灣板橋地方法院判處有期徒刑四月確定，並於民國八十九
    年十一月八日執行完畢，此有台灣園地方法院檢察署刑案資料查註紀錄表及台灣
    高等法院被告全國前案紀錄表各一份附卷可稽，其於受有期徒刑之執行完畢後五
    年以內再犯本件有期徒刑以上之罪，為累犯，應依刑法第四十七條規定加重其刑
    。爰審酌被告犯罪之動機、目的、手段、持有毒品之數量、對社會所造成之危害
    及犯罪後之態度等一切情狀，量處如主文第二項所示之刑示懲。扣案之第二級毒
    品大麻煙捲貳佰零支、安非他命拾包（驗餘淨重十八‧二六公克）、搖頭丸（
    ＭＤＭＡ）柒顆（驗餘；含紅色藥丸五顆，淨重共一‧四二公克；灰色藥丸一顆
    ，淨重○‧三○公克；綠色藥丸一顆，驗餘淨重○‧二六公克）均應依毒品危害
    防制條例第十八條第一項前段規定沒收銷燬之。至其餘扣案之電子秤壹個、分裝
    袋壹佰只、分裝瓢壹支、記事本壹本、帳單壹張及行動電話手機二支，經核與本
    件意圖販賣而持有毒品罪無涉；膚色藥丸一顆（其餘均已因鑑驗而耗用）經鑑驗
    結果非屬列管之毒品，均不予宣告沒收；而另Ｋ他命（KETAMINE）係於民國九十
    一年一月二十三日始經政府公告為第三級毒品予以管制，於被告犯罪時尚非屬管
    制之毒品，此部分扣案之Ｋ他命八十五顆（原扣得九十九顆，鑑定耗用十四顆）
    ，亦無據沒收，應由檢察官另行處理，附此說明。
據上論結，應依刑事訴訟法第二百九十九條第一項前段，毒品危害防制條例第五條第
二項、第十八條第一項前段，刑法第十一條前段、第二十八條、第二百十六條、第二
百十二條、第五十五條、第四十七條、第四十一條第一項前段、第五十一條第五款、
第三十八條第一項第二款、第九十五條，罰金罰鍰提高標準條例第一條前段、第二項
，判決如主文。
本案經檢察官黃錦秋到庭執行職務。
中      華      民      國    九十一    年      四      月    二十三    日
                                  台灣桃園地方法院刑事第三庭
                                      法  官  鄭新後
右為正本證明與原本無異。
如不服本判決，應於本判決送達後十日內向本院提出上訴狀（應附繕本），上訴於台
灣高等法院。
                                      書記官  劉寶霞
中      華    民      國    九十一    年      四      月    二十三    日
●附論罪科刑依據之法條：
◎刑法第二百十二條：
  偽造、變造護照、旅券、免許證、特許證及關於品行、能力、服務或其他相類之證
  書、介紹書，足以生損害於公眾或他人者，處一年以下有期徒刑、拘役或三百元以
  下罰金。
◎刑法第二百十六條：
  行使第二百十條至第二百十五條之文書者，依偽造、變造文書或登載不實事項或使
  登載不實事項之規定處斷。
◎毒品危害防制條例第五條第二項：
  意圖販賣而持有第二級毒品者，處五年以上有期徒刑，得併科新台幣五百萬元以下
  罰金。
